【裁判字號】    89,易,469
【裁判日期】    890816
【裁判案由】    業務侵占
【裁判全文】
臺灣臺中地方法院刑事判決                          八十九年度易字第四六九號
    公  訴  人  臺灣臺中地方法院檢察署檢察官
    被      告  甲○○
    選任辯護人  王世勳
右列被告因業務侵占案件，經檢察官聲請以簡易判決處刑（八十八年度偵續字第一九
六號），本院台中簡易庭認為不宜以簡易判決處刑，應適用通常訴訟程序審判，本院
判決如左：
    主  文
甲○○意圖為自己不法之所有，而侵占對於業務上所持有之物，處有期徒刑捌月，緩
刑參年。
    事  實
一、甲○○於民國八十七年五月一日起至八十八年三月五日止，在豐群人才仲介股份
    有限公司（設於台中市○○路三○六號六樓之四，以下簡稱豐群公司）擔任行政
    副總及總經理特別助理，負責處理外勞體檢相關業務，為從事業務之人。其於八
    十七年五月間，辦理中華工程股份有限公司永安施工所引進九十三名泰勞之體檢
    業務，並與台中縣沙鹿鎮光田醫院之業務員戊○○談妥每名泰勞體檢費用之佣金
    為新台幣（下同）二百元，竟意圖為自己不法之所有，欲將該筆佣金侵占入己，
    乃要求光田醫院開立支票，光田醫院會計部依每名外勞佣金二百元計，九十三名
    外勞之佣金應為一萬八千六百元，扣除便當費用，遂簽發發票日八十八年二月五
    日、付款人臺灣中小企業銀行沙鹿分行、票號ＡＴ（公訴人誤為Ａ七）0000
    000號、金額一萬六千一百五十元及受款人為甲○○之支票一紙交付甲○○，
    甲○○於八十八年二月六日至向臺灣中小企業銀行南台中分行提示，且於當日兌
    現存入甲○○個人帳戶內，即將該筆佣金全數易持有為所有予以侵占入己。嗣於
    八十八年三月七日，豐群公司代表人丙○○於查核帳款時，發現該筆費用尚未入
    帳，要求會計小姐向光田醫院及甲○○查詢，經光田醫院表示早已以支票支付，
    而甲○○卻仍稱光田醫院尚未支付該筆款項，甲○○經豐群公司催討，始擅自以
    每名泰勞體檢費用之佣金為一百元計算，於八十八年三月二十五日將該批九十三
    名泰勞之佣金共九千三百元繳回豐群公司，且恐其向豐群公司佯稱佣金僅一百元
    之謊言被揭穿，再於四月十五日，以光田醫院會計溢付佣金為由，將其餘六千八
    百五十元退回戊○○轉交光田醫院，並要求戊○○於豐群公司詢問時告知甲○○
    於八十八年三月間即已將多付之佣金退還，經豐群公司再向光田醫院查詢甲○○
    確實退回款項之時間，始知上情。
二、案經豐群公司訴請臺灣臺中地方法院檢察署檢察官偵查後，聲請簡易判決處刑。
    理  由
一、訊據被告甲○○固坦承收受光田醫院之上開支票，並存入個人帳戶兌現等情不諱
    ，惟矢口否認有何右揭侵占犯行，辯稱：伊與戊○○所談定之佣金本來就是一百
    元，伊領支票時未注意金額，且又逢農曆年及其後出國，直至三月間才發現光田
    醫院有溢付佣金，事後已將溢付款項退回，並無侵占之故意云云。經查右揭犯罪
    事實，業據告訴人豐群公司之代表人丙○○指訴綦詳，且證人戊○○於案發之初
    與丙○○之對話中表示：經甲○○爭取，其亦向會計表示以後豐群的案子體檢費
    用八百元（每名體檢費用向雇主報價一千元，扣除成本八百元，給仲介之佣金為
    二百元），會計才會開退佣二百元，後來甲○○於四月中旬將六千八百五十元退
    回，其感到莫名，但甲○○堅稱係醫院溢付，其認為並無拒絕接受之理，且其有
    同意於告訴人問起時答稱於三月二十五日即已收到退款，因為其怕醫院誤會其有
    意侵吞款項，故配合甲○○說法等語，有卷附告訴人之代表人所提出之錄音帶譯
    文為憑，證人戊○○亦陳稱當時有如此表示（詳偵續卷第十八頁反面），雖證人
    戊○○其後於偵查中改稱：佣金是一百元等語，惟此顯然是事後迴護甲○○之詞
    ，參以光田醫院會計丁○○亦稱：渠依戊○○口頭告知之價格來開票，若未重新
    報價，即照先前價格計算等語，則若依證人戊○○所稱中華工程公司部分佣金原
    為一百元，則會計丁○○自不可能自作主張將佣金調為二百元。另被告所舉之證
    人即告訴人公司之前總經理乙○○雖到庭證稱：甲○○於八十八年農曆過年前，
    便發現光田醫院佣金多給，並向渠反應，渠就指示他先保管該筆溢付款項，於與
    光田醫院會帳之後，再決定如何處理乙節，惟證人乙○○自承現仍與告訴人公司
    有回扣糾紛之訴訟，且有本件告訴狀一份附卷可稽，是證人乙○○之證詞難免有
    偏頗之虞，尚難採憑。此外，被告於收受本件支票後，係存入個人帳戶內，且於
    發票日翌日即八十八年二月六日即兌現（有台灣中小企業銀行沙鹿分行八十八年
    十一月二十三日沙鹿字第○二七二八號函暨所附本件支票影本各一紙在卷足按）
    ，此距八十八年之農曆年即二月十五日，被告至少有一週之時間得將收受之款項
    交回公司，而被告竟遲至三月間告訴人催促後始繳回九千三百元，再於告訴人之
    四月中旬之存證信函寄達要求繳回其餘六千八百五十元之佣金後，始將此部分款
    項退回光田醫院，則被告持有告訴人應得之佣金，且有變更持有為所有之意思，
    至為灼然。綜上所述，被告所辯，不足採信。本件事證明確，被告之犯行堪以認
    定。
二、核被告所為，係犯刑法第三百三十六條第二項之業務侵占罪。爰審酌被告之素行
    、犯罪之動機、目的、手段、所生危害及已如數歸還所侵占之款項（已據告訴人
    之代表人及證人戊○○陳述綦詳）等一切情狀，量處如主文所示之刑，以示懲儆
    。末查被告前未曾受有期徒刑以上刑之宣告，有台灣台中地方法院檢察署刑案資
    料查註紀錄表一份在卷可參，被告一時失慮致罹刑章，且犯後深具悔意，並已如
    數歸還所侵占之款項，其經此教訓，當知警惕而無再犯之虞，本院綜核各情，認
    所宣告之刑，以暫不執行為適當，爰併予宣告緩刑三年，以啟自新。
據上論斷，應依刑事訴訟法第四百五十二條、第二百九十九條第一項前段，刑法第三
百三十六條第二項第七十四條第一款，罰金罰鍰提高標準條例第一條前段，判決如
主文。
中      華      民      國    八十九    年      八      月     十六     日
                                臺灣臺中地方法院刑事第六庭
                                    法  官  許  秀  芬
右正本證明與原本無異。
如不服本判決，應於判決送達後十日內向本院提出上訴狀，上訴於臺灣高等法院臺中
分院( 須附繕本 )。
                                    書記官
中      華      民      國    八十九    年      八      月     十七     日
附錄本案論罪科刑法條全文：
刑法第三百三十六條第二項：對於業務上所持有之物，犯前條第一項之罪者，處六月
以上五年以下有期徒刑，得併科三千元以下罰金。


司法院資訊處製作；財團法人民間司法改革基金會備份。
